【裁判字號】    90,重訴,540
【裁判日期】    950720
【裁判案由】    給付技術移轉費
【裁判全文】
臺灣桃園地方法院民事判決             90年度重訴字第540號
原      告  丙○○○○○○○ .
法定代理人  丁○○
            庚○○
訴訟代理人  林孜俞律師
被      告  信東生技股份有限公司
法定代理人  乙○○
訴訟代理人  方智雄律師
複  代理人  戊○○
上列當事人間請求給付技術移轉費事件，本院於中華民國95年7
月6 日言詞辯論終結，判決如下：
    主  文
被告應給付原告美金肆拾陸萬貳仟玖佰柒拾壹元及其中美金肆拾
伍萬柒仟玖佰貳拾捌元自民國八十五年十一月二十九日起至清償
日止；其中美金伍仟零肆拾參元自民國九十一年三月二日起至清
償日止，均按週年利率百分之五計算之利息。
原告其餘之訴駁回。
訴訟費用由被告負擔百分之九十五，餘由原告負擔。
本判決第一項於原告以美金壹拾陸萬元為被告供擔保，得為假執
行。但被告如以美金肆拾陸萬貳仟玖佰柒拾壹元或等值之銀行可
轉讓定期存單為原告供擔保，得免為假執行。
原告其餘假執行之聲請駁回。
    事  實
甲、原告方面：
一、聲明：
（一）被告應給付原告美金486,729 元及自民國83年9 月7 日起
      至清償日止按年息5%計算之利息。
（二）原告願供擔保，請准宣告假執行。
二、陳述：
（一）被告係訴外人祐益生技股份有限公司（下稱祐益公司）與
      訴外人信東化學工業股份有限公司（下稱信東公司）所合
      併成立之公司，兩家公司係採取吸收合併，以信東化學工
      業股份有限公司為存續公司，並更名為被告現在名稱即信
      東生技股份有限公司，依公司法第75條規定，訴外人祐益
      公司之一切債務即應由被告承受。
（二）訴外人KYCHBO 之代表人丁○○與訴外人祐益公司於81年3
      月12日就「賜福凱樂（Cefaclor）暨合成中間體7-ACCA」
      （下稱賜福凱樂）之生產技術簽訂「技術合作協議書」（
      下稱系爭協議書），約定訴外人Kychbo將生產賜福凱樂之
      技術移轉予訴外人祐益公司，訴外人祐益公司則依約給付
      技術移轉費。又訴外人KYCHBO於91年9 月11日將系爭協議
      書所得主張之技術費及其利息、損害賠償一切債權等權利
      讓與原告，並立有債權讓與合意書，是原告自得依系爭協
      議書對被告為請求。
（三）訴外人KYCHBO與訴外人祐益公司關於技術移轉費之約定為
      ：於系爭協議書簽訂生效後，訴外人祐益公司應給付相當
      於新臺幣1,200 萬元之美金。訴外人KYCHBO於技術移轉3
      年研究開發期限，顧問費每人每月美金1,000 元、來台服
      務期間另加支美金2,000 元。另訴外人祐益公司完成大量
      生產，其產品正式上市銷售日起，應再按銷售額之5%給付
      技術移轉費，至與上開給付合計達總額美金100 萬元為止
      。
（四）系爭協議書訂立後，訴外人祐益公司即向經濟部工業局申
      請主導性新產品開發計畫（賜福凱樂原料藥開發計畫）並
      核准生效，執行期間為82年1 月1 日至84年12月31日，依
      系爭協議書第11條約定，系爭協議書因工業局核准而生效
      ，則訴外人祐益公司自應依約給付相當於新臺幣1,200 萬
      元美金之簽約金，惟其迄未給付，若以82年1 月之中央銀
      行月平均匯率1 ：25.1715 計算，折合美金即為476,729
      元。另應給付自核准生效日之翌日起至清償日止，按年息
      5%計算之遲延利息。另依財政部臺北市國稅局大同稽徵所
      函所附銷售額資料可知，訴外人祐益公司自86年起至89年
      止，其銷售賜福凱樂產品之金額累計達新臺幣3,476,268
      元，被告自應另給付此銷售額5%之金額新臺幣173,814 元
      （計算式：3,476,268 ×5%＝173,814） 。
（五）綜上，爰訴請判決如訴之聲明所示。
三、對被告抗辯所為之陳述：
（一）系爭協議書上乙方名義雖為KYCHBO，而於簽約時，在美國
      確無名為KYCHBO且代表人為丁○○之公司存在。然系爭協
      議書為技術移轉合約，由技術方將製藥技術移轉予資方，
      並由資方給付權利金之合約。系爭協議書之乙方從訂約、
      履約（技術移轉）皆由訴外人丁○○、庚○○2 人負責執
      行，未由他人介入。因此簽約當時「KYCHBO」在美國雖無
      法人格，但「KYCHBO」設有代表人，且有共同事業目標，
      應可視為一合夥團體。因此，探求訂約當事人之真意，系
      爭協議書乙方當事人應解釋為名稱「KYCHBO」之合夥團隊
      ，而以訴外人丁○○為代表人。
（二）無論Kychbo或訴外人丁○○、庚○○皆從未至香港從事任
      何商業活動，亦未向香港之美國銀行申請任何帳號，故被
      告提出之匯款單收款人並非系爭協議書之當事人。該香港
      美國銀行「Kychbo Pharmacetuical Inc.」帳戶根本與原
      告、訴外人丁○○或庚○○毫無關係。
（三）被告所提出之授權書，原告予以否認。事實上，該授權書
      所載之被授權人即訴外人蘇大木（Dr. Tah-Mun Su）業以
      書面向鈞院陳述︰「本人從未接受過KYCHBO、丁○○或庚○○之授權成立與KYCHBO為名之公司」、「本人亦從未親
      自或授權任何人成立與KYCHBO為名之公司」。
（四）民法第127 條第7 款所定之「技師、承攬人之報酬」係指
      利用其具備之知識技術以完成一定工作之對價，而系爭協
      議書係著重在提供「技術」本身之智慧財產之指導移轉，
      兩者互異淺思即明，後者屬無名契約，其技術移轉之報酬
      請求權消滅時效應為15年。
四、證據：提出公司登記證1 件、商業資料網頁查詢2 件、授權
    書1 件、訴外人祐益公司股東臨時會議事錄1 件、信東化學
    工業股份有限公司90年度臨時股東會議事錄1 件、被告公司
    90年度第2 次股東臨時會議事錄1 件、系爭協議書1 件、匯
    率查詢1 件、藥品詳細內容網頁查詢1 件、智慧財產權之基
    礎理論節本1 件、系爭債權讓與合意書1 件、駐芝加哥台北
    經濟文化辦事處認證暨其中譯本各1 件、訴外人蘇大木之陳
    述作證書1 件、駐香港事務局服務組聯絡方式2 件、公司證
    明文件1 件、授權書1 件、刑事告訴狀1 件、臺灣士林地方
    法院檢察署通知2 件、香港美國銀行函暨其中譯本各1 件、
    擔保傳真方式操作申請表暨其中譯本各1 件、電子郵件暨其
    中譯本各1 件、庚○○函暨其中譯本各1 件、訴外人祐益公
    司88年度及89年度年報各1 件、營利事業所得稅扣繳憑單2
    件、臺灣高等法院檢察署通知1 件（均為影本）、公司基本
    資料查詢1 件、被告公司變更登記表1 件。並聲請傳訊證人
    李必昌、蘇大木、甲○○、己○○及函詢美國銀行香港分行
    帳號0000-00000-000之帳戶資料。
乙、被告方面：
一、聲明：
（一）駁回原告之訴及假執行之聲請。
（二）被告如受不利之判決，願供現金或等值之可轉讓銀行定期
      存款單為擔保，請准宣告免為假執行。
二、陳述：
（一）原告於90年3 月1 日始成立，註冊號碼為0000000 號，形
      態為營利公司，營業所設在美國Cincinnati Hamilton ，
      可見原告並非於81年3 月12日與訴外人祐益公司訂立系爭
      協議書之契約當事人美商KYCHBO INC. 公司。且原告主張
      之債權讓與合意書上讓與人為「KYCHBO」，亦非與被告於
      81年3 月12日訂立系爭協議書之「美商KYCHBO INC.」。
      而債權讓與人KYCHBO是否即為KYCHBO INC. ，乃判斷契約
      當事人是否同一人之事實認定問題，不涉及文義之解釋，
      因此無民法第98條所謂探求當事人真意法則之適用。況另
      有一家「KYCHBO PHARMACEUTICAL,INC.」之公司，在原告
      於90年11月29日提起本件訴訟前，已被美國政府註銷登記
      ，該已消滅之公司，殊無可能於消滅後之91年9 月11日，
      再將對被告之技術移轉費用請求權讓與原告，因此系爭債
      權讓與合意書係屬虛構，原告並未證明其當事人適格。
（二）原告雖主張該KYCHBO係訴外人丁○○、庚○○之合夥組織
      ，如係如此，該合夥之債權依民法第668 條規定係屬於合
      夥人全體公同共有，依法亦應使用全體合夥人即訴外人丁○○、庚○○之名義共同行使權利，不得用KYCHBO INC.
      名義行使權利，亦不得以訴外人丁○○一人名義行使權利
      ，是原告提出之債權讓與合意書，其讓與人「KYCHBO」顯
      無讓與本件權利之權限，該債權讓與行為依法無效。再系
      爭協議書乃雙務契約，當事人互負權利與義務，KYCHBO
      INC.公司移轉予被告之製造賜福凱樂藥品製造技術，未達
      系爭協議書第3 條第4 款商業化大量生產規模，顯然未完
      全履行債務，原告主張受讓該公司之權利，應同時承擔該
      公司對被告公司負擔之義務，並非單純權利之讓與，依民
      法第301 條規定，此種債務之承擔及受讓債權非經被告同
      意不可效力。
（三）81年11月19日，原KYCHBO INC. 法定代理人Dr.K.S.Yang
      （丁○○）與Dr.S.E.Su （庚○○）曾授權Dr.Tah-Mun
      Su （ 蘇大木），在英屬維京群島註冊名稱同為KYCHBO
      PH ARMACEUTICAL,INC.之新公司，並囑訴外人祐益公司將
      本件技術移轉費電匯該新公司設在香港之花旗銀行帳戶：
      KYCHBO PHARMACEUTICAL INC.0000-000 00-000 BANK OF
      AMERICA ,H.K ， 訴外人祐益公司會計即遵照其指示，於
      82年8 月2 日從交通銀行桃園分行電匯美金148,423 元（
      匯率1 美元折算新臺幣26.99 元）、於同月12日電匯美金
      148,175 元（匯率一美元折算新臺幣26.955元），以上折
      合新臺幣800 萬元，訴外人祐益公司代扣繳所得稅新臺幣
      200 萬元。於83年7 月31日再給付該公司技術移轉費新臺
      幣1,322,500 元，訴外人祐益公司並代扣繳綜合所得稅新
      臺幣264,500 元。可知相當於新臺幣1,200 萬元之技術移
      轉費訴外人祐益公司早已全額給付完畢。
（四）即依原告提出之所謂真正之授權書以論，訴外人丁○○、
      庚○○亦確有授權訴外人蘇大木到英屬維京群島辦理註冊
      KYCHBO PHARMACEUTICAL INC.新公司之行為，並非被告冒
      名設立。至於新公司之股東為何未將訴外人丁○○、庚○○兩人列入，顯然另有隱情，例如訴外人丁○○為節稅，
      避免美國政府追查或係訴外人蘇大木未遵照授權人丁○○
      、庚○○之指示辦理。此乃訴外人蘇大木有無違背委任事
      務之問題，與被告無關，更不能因此否定被告已電匯技術
      報酬金予原KYCHBO公司之事實。另英屬維京群島KYCHBO
      PHARMACEUTICAL INC. 公司之總裁登記為訴外人己○○（
      Wanling LO），乃因訴外人蘇大木為訴外人己○○之舅父
      ，基於親屬間之信任，借用其名義登記為該公司之總裁，
      依法並無不可。至於訴外人蘇大木於91年12月19日之書面
      陳述，係審判外之陳述，欠缺證據能力，依法不應採信。
（五）美商KYCHBO INC. 公司司於出具上開授權書之前1 日即81
      年11月18日另出具委託書予訴外人蘇大木，委任訴外人蘇
      大木為該公司之代理人處理下列事務：「茲委任祐益生技
      股份有限公司蘇大木總經理為本公司與祐益生技股份有限
      公司於1992年3 月12日簽訂技術合作開發Cefaclor新產品
      協議書一案，在台灣提供技術服務取得之收入所課租稅問
      題事宜之代理人」。該美商公司為能早日向被告收取技術
      酬勞金，於授權訴外人蘇大木之翌日即81年11月21日，又
      與被告共同具名向經濟部投資審議委員會提出陳報書，系
      爭協議書雙方同意於81年11月20日生效，俾早日開始工作
      以取得技術酬勞金。被告依其指示匯款，應生給付清償之
      效力。且自82年8 月匯款予該公司至原告於90年11月29日
      提起本件訴訟止，已歷經8 年之久，該美商公司從未向被
      告主張未收到該電匯之技術酬勞金，亦未曾向被告表示訴
      外人蘇大木無權代理該美商在英屬維京群島設立KYCHBO
      PHARMACEUTICAL,INC. 公司及該公司無收受本件技術酬勞
      前金之權限。況依民法第169 條前段規定，縱使該美商公
      司主張其授權有瑕疵，亦應負授權人之責任。
（六）依系爭協議書第3 條第2 項之約定，相當於新臺幣1, 200
      萬元之美金係於訂約時先行收取，並非於技術移轉完成之
      後才行給付。故被告如未先行給付該款項，該公司根本不
      可能開始移轉技術與被告，參照原KYCHBO INC. 派遣至被
      告從事技術移轉之顧問訴外人丁○○、庚○○已向被告領
      取自83年1 月份起至84年12月份止，足足2 年份之顧問費
      ；另顧問即訴外人戴芮亦向被告領取83年7 、8 月份顧問
      費美金2,000 元。倘被告未依約定於系爭協議書生效後，
      已先行給付該公司新臺幣1,200 萬元，則該公司不可能派
      遣前開3 位顧問至被告公司處全程指導2 年，至84年12月
      技術移轉全部完成為止。
（七）系爭協議書之性質與民法第490 條之承攬契約相當，而本
      件技術報酬金新臺幣1,200 萬元部分，約定於技術合作契
      約生效時給付，依81年11月21日KYCHBO INC. 公司與被告
      共同向經濟部投資審議委員會陳報本件技術合作案，雙方
      同意自西元1992年11月20日為開始實行之日期，KYCHBO
      INC.公司於當時即得向被告行使權利，則至83年11月20日
      止，其向被告請求報酬金之權利，依民法第127 條第7款
      之規定，即因2 年消滅時效完成而消滅。另利息之請求權
      因5 年間不行使而消滅，民法第126 條定有明文，則原告
      請求被告給付法定遲延利息中逾5 年之部分，亦因時效完
      成而消滅。
（八）因原KYCHBO INC. 提供之製造技術，僅能在實驗室少量製
      造，無法由工廠大量生產，欠缺商業價值，經被告另覓途
      徑，自行克服技術瓶頸開發完成，原KYCHBO INC. 公司顯
      然未履行使該產品能大量生產之義務，再加以印度、南韓
      亦研發相同產品成功，在國際上作低價傾銷，被告在臺灣
      生產該藥品不再有利可圖，因此決定不設廠量產。前開藥
      品既未量產上市，原美商KYCHBO INC. 不得請求系爭協議
      書第3 條第4 項被告完成大量生產，正式上市銷售，按銷
      售金額5%計算之權利金。至於原告指被告營業中有
      本件新產品一項，乃係被告自國外進口內銷之商品，並非
      被告依該移轉技術在台灣生產之產品。
（九）被告於82年8 月2 日給付前述匯款時，美金與新臺幣之匯
      率為1 ：26.99 ，同月12日之匯率為1 ：26.955，如依其
      不同日期之2 次匯率之平均值（26.99 ＋26.955）÷2 ＝
      26.9725 計算，該新臺幣1,200 萬元部分折算給付當時之
      匯率，其美金應為444,897 元，乃原告請求被告給付之美
      金為471, 464元，其超過之部分並無理由。另本件業經臺
      灣桃園地方法院檢察署以89年度偵字第14841 號不起訴處
      分書查明被告已付清原美商KYCHBO INC. 公司技術移轉費
      無訛。
（十）為此，請為判決如答辯聲明所示。
三、證據：提出美國徵信社調查報告書1 件、主導性新產品開發
    計畫補助款合約書1 件、臺灣桃園地方法院檢察署89年度偵
    字第14841 號不起訴處分書1 件、交通銀行桃園分行賣匯水
    單27件、營利事業所得稅扣繳憑單1 件、授權書2 件、英文
    字典節本1 件、各類所得扣繳稅額繳款書1 件、本院民事報
    到單1 件、公司登記證1 件、商業資料網頁查詢1 件、臺灣
    士林地方法院檢察署通知1 件、報告書1 件、執行成果報告
    1 件、轉帳傳票60紙、華僑銀行交易憑證申請書2 紙、交通
    銀行賣匯水單25紙、支票9 紙、各項費用支付憑單8 紙、國
    外出差旅費報支統計表2 紙、收據2 紙、統一發票9 紙、明
    細清單1 紙、購票證明1 紙、機場服務費收據1 紙、委託書
    1 件、臺灣士林地方法院檢察署94年度偵字第5795號不起訴
    處分書1 件（均為影本）。
丙、本院依職權函詢訴外人祐益公司申請主導性新產品開發計畫
    （賜福凱樂原料藥開發計畫）之核准日期，有經濟部工業局
    94年11月17日工化字第09400896200 號函在卷；另函詢訴外
    人祐益公司82年至90年賜福凱樂之銷售營業額，有財政部臺
    北市國稅局大同稽徵所94年11月21日財北國稅大同營業字第
    0940206788號函及其所附資料、財團法人中華民國證券暨期
    貨市場發展基金會94年12月6 日證基字第0940001382號函附
    卷。
    理  由
壹、程序方面：
一、按當事人意思不明時，同國籍者依其本國法，國籍不同者依
    行為地法，行為地不同者以發要約通知地為行為地，如相對
    人於承諾時不知其發要約通知地者，以要約人之住所地視為
    行為地；債權之讓與，對於第三人之效力，依原債權之成立
    及效力所適用之法律，涉外民事法律適用法第6條第2項、第
    7 條定有明文。本件原告為美國公司，有其證明書1 紙可憑
    （見本院卷一第10頁），被告則為我國公司，惟被告主張其
    受系爭協議書債權之讓與，而系爭協議書之訂約當事人為我
    國公司及我國國籍人，且行為地亦為我國境內，則依上開法
    律規定，本件準據法自為我國法律。
二、按未經認許其成立之外國法人，雖不能認其為法人，然仍不
    失為非法人之團體，苟該非法人團體設有代表人或管理人者
    ，依民事訴訟法第四十條第三項規定，自有當事人能力。至
    其在臺灣是否設有事務所或營業所則非所問，最高法院50年
    台上字第1898號判例意旨足資參照。本件原告雖係依美國法
    律成立之公司，惟其既設有代表人，則依上開說明，於本件
    訴訟自仍有當事人能力甚明，是被告所抗辯稱原告無當事人
    能力乙節，自不足採。
三、按訴狀送達後，原告不得將原訴變更或追加他訴。但擴張或
    減縮應受判決事項之聲明者，不在此限，民事訴訟法第255
    條第1 項但書第3 款定有明文。經查，本件原告起訴時，訴
    之聲明初為請求被告應給付原告美金476,729 元，及自經濟
    部工業局核准被告主導性新產品開發計畫（賜福凱樂原料藥
    開發計畫）之翌日起至清償日止，按年息5%計算之利息；嗣
    於訴狀繕本送達被告後，原告不變更其訴訟標的而於92年2
    月18日民事擴張聲明暨聲請調查證據狀擴張其聲明為被告應
    給付原告美金481,464 元，及自82年1 月1 日起至清償日止
    之法定遲延利息；嗣又於92年7 月10日民事辯論意旨狀擴張
    其聲明為如前揭事實欄中其訴之聲明所示。經核原告所為上
    開訴之變更，顯屬擴張應受判決事項之聲明，揆諸上揭法律
    規定，自應准許。
貳、實體方面：
一、本件原告起訴主張，被告係訴外人祐益公司、信東公司合併
    後更名之公司。而訴外人即由丁○○、庚○○合夥，名稱為
    「KYCHBO」之團體與訴外人祐益公司於81年3 月12日簽訂系
    爭協議書後，訴外人祐益公司迄未依約定給付相當於新臺幣
    1,200 萬元之美金及相當於銷售額5%之報酬。訴外人KYCHBO
    已於91年9 月11日將系爭協議書之權利讓與原告，原告自得
    訴請判決如聲明所示等語。對被告抗辯所為之陳述則略以：
    被告所提匯款單之收款人並非系爭協議書之當事人，且該收
    款帳戶與原告、訴外人丁○○或庚○○毫無關係。訴外人蘇
    大木亦從未接受過授權成立以KYCHBO為名之公司。又本件技
    術移轉之報酬請求權消滅時效應為15年等語。
二、被告則以：原告於90年3 月1 日始在美國成立，故其並非系
    爭協議書之契約當事人，且其提出之債權讓與書亦不生效力
    ，原告並未能證明其有當事人適格。而合夥組織應由全體合
    夥人共同行使權利。又系爭協議書乃雙務契約，原告受讓其
    權利義務，須經被告同意。實則原KYCHBO INC. 公司已授權
    訴外人蘇大木在英屬維京群島設立以KYCHBO為名之新公司，
    訴外人祐益公司並已將系爭協議書所定相當於新臺幣1 千2
    百萬元之美金匯入該新公司設在香港之花旗銀行帳戶完畢。
    又原告向被告請求報酬金之權利，依民法第127 條第7 款之
    規定，已因2 年消滅時效完成而消滅，利息亦有消滅時效完
    成之部分。另以原KYCHBO INC. 提供之製造技術，僅能在實
    驗室少量製造，欠缺商業價值，被告決定不設廠量產，原告
    自不得請求被告按銷售額之5%計算之報酬，再系爭協議書所
    定簽約金依當時之匯率折算美金應為美金444,897 元等語，
    資為抗辯。
三、兩造所不爭執之事項：
（一）訴外人祐益公司、信東公司前為吸收合併，以信東化學工
      業股份有限公司為存續公司，後再更名為被告名稱，依公
      司法第75條規定，訴外人祐益公司之一切債務應由被告承
      受之事實，有訴外人祐益公司股東臨時會議事錄、訴外人
      信東公司90年度臨時股東會議事錄、被告公司90年度第2
      次股東臨時會議事錄各1 份足憑（見本院卷一第14頁至17
      頁）。
（二）原告係於西元2001年3 月1 日在美國俄亥俄州成立之公司
      ，登記號碼0000000 號之事實，有美國俄亥俄州州政府秘
      書處證明1 紙（見本院卷一第10頁）、美國俄亥俄州政府
      網頁查詢資料2 紙（見本院卷一第11頁、12頁）、駐芝加
      哥台北經濟文化辦事處認證書暨中譯本（見本院卷一第94
      頁、95頁）在卷可憑。
（三）訴外人美國Kychbo Inc. 公司之代表人丁○○與訴外人祐
      益公司廠長即訴外人李必昌，於81年3 月12日就生產賜福
      凱樂之技術簽訂系爭協議書，約定訴外人KYCHBO INC. 公
      司將生產賜福凱樂之技術移轉予訴外人祐益公司，訴外人
      祐益公司依約則應給付技術移轉費總計美金100 萬元，其
      給付方法為：(1)依系爭協議書第3 條第2 項約定，於系爭
      協議書簽訂生效後，訴外人祐益公司應給付相當於新臺幣
      1,200 萬元之美金。(2)依系爭協議書第3 條第3 項約定，
      訴外人美國KYCHBO INC. 公司於技術移轉3 年研究開發期
      限，技術顧問費每人每月美金1,000 元、來台服務期間另
      加支美金2,000 元。(3)依系爭協議書第3 條第4 項約定，
      訴外人祐益公司完成大量生產，其產品正式上市銷售日起
      ，按銷售額5%給付技術移轉費，其總額為連同前兩項之簽
      約金、技術顧問費達美金100 萬元之事實，有系爭協議書
      1 份在卷可按（見本院卷一第18頁至22頁）。
（四）系爭協議書訂立後，訴外人祐益公司即向經濟部工業局申
      請主導性新產品（賜福凱樂原料藥）開發計畫補助並經核
      准生效，執行期間為82年1 月1 日至84年6 月30日止，計
      畫全程期間則自82年1 月1 日起至84年12月31日止，全部
      補助款金額為新臺幣26,082,800元，該次合約補助款金額
      則為新臺幣11,934,100元，且訴外人祐益公司於取得技術
      後，已由行政院衛生署以許可證字號衛署藥製042555號核
      准在案，嗣後訴外人祐益公司與經濟部之上開計畫並已執
      行完畢，另訴外人祐益公司亦曾銷售賜福凱樂藥品等事實
      ，有衛生署網頁查詢1 紙（見本院卷一第24頁）、訴外人
      祐益公司與經濟部工業局「主導性新產品開發計畫補助款
      合約書」1 份（見本院卷一第70頁至79頁）、經濟部工業
      局鼓勵民間事業開發工業新產品執行成果報告1 份（見本
      院卷二第63頁至74頁）、訴外人祐益公司89年度、88 年
      度年報各1 份（見本院卷二第29頁至45頁）、經濟部工業
      局鼓勵民間事業開發工業新產品執行成果報告（計畫名稱
      ：鼓勵民間事業開發計畫–賜福凱樂產品開發計畫）1 份
      （見本院卷二第63頁至74頁）在卷可考。
（六）訴外人祐益公司曾分別於82年8 月2 日及同年月12日電匯
      美金148,423 元、148,175 元至英屬維京群島註冊名稱同
      為KYCHBO PH ARMACEUTICAL,INC. 公司在香港之花旗銀行
      帳戶：KYCHBO PHARMACEUTICAL INC.0000-000 00-000
      BANK OF AMERICA ,H.K ， 並代繳稅款之事實，有交通銀
      行桃園分行賣匯水單收費收據2 紙、營利事業所得稅扣繳
      憑單1紙 、（見本院卷一第96頁至98頁）、轉帳傳票3 紙
      、各類所得扣繳稅額繳款書1 紙（見本院卷一第127 頁、
      128 頁、130 頁）可稽。另訴外人祐益公司亦曾給付系爭
      協議書所定前開顧問費，有轉帳傳票60紙、華僑銀行交易
      憑證申請書2 紙、交通銀行賣匯水單25紙、支票9 紙、各
      項費用支付憑單8 紙、國外出差旅費報支統計表2 紙、收
      據2 紙、統一發票9 紙、明細清單1 紙、購票證明1 紙、
      機場服務費收據1 紙（見本院卷二第75頁至164 頁）。
四、原告主張其得向被告請求給付系爭協議書第3 條第2 項約定
    相當於新臺幣1,200 萬元之美金及第3 條第4 項約定按銷售
    額5%給付技術移轉費之事實，則為被告所否認，並以前揭情
    詞置辯。本院就此所為之判斷如下：
（一）與訴外人祐益公司簽訂系爭協議書者為美商KYCHBO INC.
      ，有系爭協議書之記載可稽（見本院卷第18頁、19頁），
      而原告亦自承在系爭協議書簽訂之前，其法定代理人丁○○與另一股東庚○○，雖曾另在美國登記名稱為「KYCHBO
      PHARMACEUTICAL,INC. 」之公司，註冊號碼為754157號，
      於西元1989年7 月26日註冊，營業所設在美國MAINEVILLE
      WARREN OHIO ，然在原告於90年11月29日提起本件訴訟前
      ，其已被美國政府註銷登記之事實，有美國徵信社就此已
      註銷公司之調查報告1 份可稽（見本院卷第36頁、37頁）
      。是在系爭協議書簽訂當時，在美國固無名稱為KYCHBO且
      代表人為丁○○之公司存在無誤。
（二）惟按解釋契約應探求當事人之真意，不得拘泥於所用之辭
      句，民法第98條定有明文。經查，系爭協議書為技術移轉
      合約，約定由技術方將製藥技術移轉予資方，並由資方給
      付權利金。而系爭協議書之乙方從訂約至履約即技術移轉
      ，皆由訴外人丁○○、庚○○2 人負責執行，未由他人介
      入，此除經證人即代表外人祐益公司簽訂系爭協議書之李
      必昌於本院91年12月31日到庭證稱：KYCHBO移轉給當時的
      祐益生技有好幾個計畫，都是由訴外人丁○○、庚○○2
      個人，從頭到尾也都是這兩個人而已等語在卷可稽（見本
      院卷一第112 頁）外，亦為被告所不爭執。因此簽約當時
      「KYCHBO」在美國雖無法人格，但其既設有代表人，且有
      共同事業目標，應可視為一合夥團體。因此，系爭協議書
      乙方當事人解釋為名稱「KYCHBO」之合夥團隊，而以訴外
      人丁○○為代表人，並不違背當事人訂約時之真意。況訴
      外人祐益公司亦係與名稱同為「KYCHBO PHARMACEUTICAL,
      INC.」之公司於81年11月21日，共同聯名向經濟部投資審
      議委員會申請核准實行系爭協議書，有訴外人祐益公司祐
      生總字第232 號函在卷可按（見本院卷二第62頁）。足認
      訴外人祐益公司並不注重與其合作之當事人名稱，而係著
      重在系爭協議書所定技術之移轉合作事項。故原告所主張
      與訴外人祐益公司間簽訂系爭協議書者，為以「KYCHBO」
      為名稱，而以訴外人丁○○、庚○○為構成員之合夥團體
      乙節，尚堪採信為真實。
（三）訴外人丁○○、庚○○為構成員之上開合夥團體，嗣將由
      系爭協議書所生之債權讓與本件原告之事實，則有債權讓
      與契約書為據（見本院卷一第85頁），自堪採信，且訴外
      人丁○○既為上開合夥之代表人，則其依約定得單獨執行
      合夥事務，於法亦無不合，是被告所抗辯稱須全體合夥人
      共同具名讓與上開債權乙節，尚有誤會，並不影響上述債
      權讓與契約之效力。而按當事人適格，係指當事人就具體
      特定之訴訟，得以自己之名義為原告或被告，而受為訴訟
      標的法律關係之本案判決之資格而言。故在給付之訴，若
      原告主張其為訴訟標的法律關係之權利主體，他造為訴訟
      標的法律關係之義務主體，其當事人即為適格。至原告是
      否確為權利人，被告是否確為義務人，乃為訴訟標的法律
      關係之要件是否具備，即訴訟實體上有無理由之問題，並
      非當事人適格之欠缺（最高法院93年度台上字第382 號裁
      判意旨足資參考）。本件原告既主張其已受讓上開債權而
      向被告請求給付，則揆諸上揭說明，其當事人之適格已無
      欠缺，被告此部分所為抗辯，即無足採。
（四）另被告雖抗辯稱其已給付本件相當於新臺幣1,200 萬元之
      美金云云，惟查，被告所匯款至香港美國銀行之帳戶，其
      公司名稱固為︰Kychbo Pharmacetuical Inc.；然此公司
      之代表人（First Director/Sole Director）則為訴外人
      己○○（Wanling Lo）；而設立地點為英屬威京群島（
      British Virgin Islands）；設立時間為西元1992年11月
      13日；其通訊地址為︰6/F, 394 Min Sheng West Road,
      Taipei, Taiwan（台灣台北市○○○路394 號6 樓）；上
      開代表人之住址則為︰5F #16 Aly20 Ln 300 Jen-Ai Rd.
      Sec.4.Taipei, Taiwan（台灣台北市○○路○ 段300 巷20
      弄16號5 樓），有上開公司證明文件10紙在卷可憑（見本
      院卷一第159 頁至168 頁）。是由上開公司之登記資料觀
      之，與原告除名稱相同外，其餘無一有所關聯。則原告所
      抗辯稱該公司與原告並不相關之部分，即非無據。
（五）被告雖抗辯稱該公司係原告授權訴外人蘇大木所設立，且
      因訴外人蘇大木為訴外人己○○之舅父，故以訴外人己○○為名義上之負責人等語。然查，訴外人己○○前係任職
      於被告處擔任企劃部副理，負責本件技術移轉計劃中向工
      業局申請補助款之業務，而訴外人蘇大木當時則係被告之
      總經理，在英屬維京群島設立之公司及在香港美國公司所
      設立之帳戶，均係董事長、總經理（即訴外人蘇大木）指
      示其所為，此業經證人己○○於本院95年7 月6 日言詞辯
      論時到庭證述在卷（見本院卷二第274 頁），並為被告所
      不爭執。而依被告所提出之授權書所載，原告所授權訴外
      人蘇大木者僅係辦理至英屬維京群島設立名稱同為Kychbo
      Pharmacetuical Inc. 之公司，並未授權訴外人蘇大木以
      訴外人己○○為該公司之代表人，更未授權訴外人己○○
      以此公司名義至香港設立上開帳戶而接受被告所匯入之前
      揭款項，有上開授權書1 紙在卷可參（見本院卷一第99頁
      、173 頁）。原告雖否認此授權書之真正，惟原告自行提
      出而主張真正之授權書上記載內容，其記載內容亦均屬相
      同，僅打字字體有所不同，有原告提出之授權書1 紙附卷
      可稽（見本院卷一第169 頁），是固足認原告確有簽立此
      授權書無誤，然依此授權書仍不足認為原告有授權訴外人
      己○○至香港美國銀行設上上開帳戶，更不足認為有授權
      訴外人己○○收取上開匯款之行為。另證人李必昌亦於本
      院91年12月31日言詞辯論時到庭證稱：「…我問了當時任
      職於祐益生技的財務經理甲○○，林經理告訴我說當時撥
      款是他撥款的沒有錯，但是這家公司是當時祐益公司的董
      事長請他的助理己○○在香港設了壹個戶頭，從幾家銀行
      將款項匯到KYCHBO的帳戶，這幾家銀行包括美國國家銀行
      、交通銀行，從這幾個銀行匯款到這個戶頭。但是這個公
      司並不是原告法定代理人丁○○、原告法定代理人庚○○
      所設立的公司。」等語，亦足認為上開在英屬維京群島設
      立與原告同名之公司及香港美國銀行上開帳戶，實與原告
      毫無關係，再參以訴外人蘇大木為訴外人祐益公司之總經
      理、證人己○○則為副理，亦即指示設立帳戶及獲得匯款
      者均為訴外人祐益公司之人員，則被告所辯稱其已付款完
      畢，即難令人遽信。
（六）且證人己○○於上開言詞辯論期日另證稱：「（提示交通
      銀行桃園分行82年8 月賣匯水單後問：是否你匯的？）這
      是公司匯的，跟我的帳完全不同，我不清楚。我向工業局
      聲請的資料有沒有這兩張水單，我也不能完全確定，這個
      要查一下。因為工業局是給一筆錢，但是要按照我們聲請
      的款項，再撥給我們，不是一次給我們。」、「（問：剛
      剛那兩張水單，匯到何處是否清楚？）據我所知，好像是
      香港。是KYCHBO公司的帳戶。」、「（問：這個帳戶是何
      人申請的？）好像是總經理（即訴外人蘇大木），是財務
      部的經理（甲○○）去匯的款。」、「（問：為何帳戶是
      用你的名義去聲請？）這是因為老闆叫我當作執行秘書的
      角色，我必須要簽名…。因為到香港申請公司一定要有這
      種名義的人簽名。我不太清楚，是老闆（總經理蘇大木、
      董事長乙○○）叫我作，我就作。」、「（問：簽原證17
      的意義為何？）就是可以用傳真的方式來與銀行作交易。
      這個現在在國內銀行也很普遍。」、「（問：後來你有沒
      有以傳真的方式與銀行作帳戶的操作？）這麼久了，我不
      記得了。」、「（公司匯到香港帳戶的錢，及如何運用，
      你是否清楚？）我不是很清楚，當時總經理蘇大木在大陸
      ，我只記得小姐匯錢到這個帳戶時我有在旁邊，匯的過程
      好像不是很順利，之後我就不清楚了。」、「（問：是否
      只有你才可以操作香港這個帳戶？）應該是的。」、「（
      問：有沒有從這個帳戶提領錢出來的印象？）我不太清楚
      。」、「（問：為何要在維京群島設立KYCHBO公司？）這
      是老闆就是總經理、董事長叫我做的，我沒有這麼大的權
      力，這是他們去規劃的。」、「（問：有沒有授權丁○○
      、庚○○提領香港帳戶的錢？）我的業務與丁○○、庚○○完全沒有接觸過。」等語（見本院卷二第274 頁至276
      頁）。足認上開香港帳戶之設立、匯款、款項之收支應用
      等情事，證人己○○均稱係由被告公司負責人之指示辦理
      ，伊不清楚，是據此即更難認為上開帳戶之款項係確係被
      告給付予原告。更有甚者，證人己○○經本院訊問其可否
      提供上開香港帳戶之往來明細時，竟答稱：「沒有辦法，
      因為我現在要上班，沒有時間。」等語（見本院卷二第
      276 頁），就上述被告匯往香港帳戶之金錢之收支情形，
      僅證人己○○可經由傳真操作（包含轉匯至其他帳戶），
      有證人己○○所簽立予香港美國銀行上開帳戶擔保傳真方
      式操作申請表暨其中譯本在卷可憑（見本院卷二第21頁、
      22頁），其他人則無從動用上開帳戶內之金錢，則以證人
      與被告之法定代理人有翁媳之親誼關係，復與訴外人蘇大
      木有甥舅之親等節觀之，其拒絕提供上開帳戶之往來內容
      ，以明該資金之去向情形，顯有維護被告之嫌，益見被告
      所抗辯稱其已匯款給付原告之不可採。
（七）另被告雖提出委託書1 紙（見本院卷二第170 頁），抗辯
      稱原告有授權訴外人祐益公司辦理依系爭協議書取得收入
      所課租稅問是事宜，惟按「1.委託範圍：本公司在台武提
      供技術服務所取得之收入請代為申請准依所得稅法第25條
      第1 項之規定核計營利事業所得額辦理。2.委任權限：指
      定受任人公司為文件送達代收人，並有為本件申報有關一
      切行為之權。」上開委託書有明文約定。據此可知原告縱
      有簽立上開委託書，其委託事務亦僅於「核計營利事業所
      得額及申報」、「文件送達代收」事項，並未委託訴外人
      祐益公司全權處理在英屬維京群島設立與原告同名稱之公
      司，並以證人己○○為代表人，更在香港設立上開帳戶，
      而將系爭協議書約定款項加以匯入之事項，是依上開委託
      書之內容，仍無足於訴外人祐益公司已給付款項予原告之
      證明。
（八）被告未依系爭協議書約定，給付原告相當於新臺幣1,200
      萬元美金之事實，既足認定無誤，則原告依前述債權讓與
      之法律關係，請求被告如數給付，自屬有據。
（九）又按技師、承攬人之報酬及其墊款請求權，因2 年間不行
      使而消滅，民法第127 條第7 款固有明文。惟查，系爭協
      議書之約定係訴外人丁○○、庚○○之合夥團體，將生產
      賜福凱樂之技術移轉予訴外人祐益公司，而由訴外人祐益
      公司依約則應給付技術移轉費，給付方法為簽約金、顧問
      費及銷售額之5%，前已述及，是顯與上開法律規定承攬人
      之報酬僅係單純為定作人完成一定工作而收取之對價，並
      不涉及技術移轉、顧問費及銷售金額之支付等情事，有所
      不同，自無加以適用或比附援引之餘地，故系爭協議書所
      生之請求權，即應適用一般15年時效期間之規定，是被告
      所抗辯稱原告本件請求已經時效消滅云云，自無可採。又
      被告所抗辯稱其已給付原告顧問費之事實，固已認定如前
      ，然顧問費之支付僅係被告所負債務之一部分，且非屬原
      告本件請求之範圍，則其縱已支付上開顧問費，亦不影響
      原告本件請求之效力。況原告即使怠於行使本件權利，苟
      其請求權未超過時效期間，其請求力即無減損之餘地。是
      殊難以原告已收受前述顧問費為由，即可推認原告亦已受
      領相當於新臺幣1,200 萬元之美金，是被告就此所為之抗
      辯，仍無足採。
（十）再查，系爭協議書訂立後，訴外人祐益公司即向經濟部工
      業局申請主導性新產品（即賜福凱樂原料藥）開發計畫補
      助並經核准生效，且業經補助金額11,934,100元，訴外人
      祐益公司於取得技術後，已由行政院衛生署以許可證字號
      衛署藥製042555號核准在案，且嗣後訴外人祐益公司與經
      濟部之上開計畫已執行完畢之事實，前亦已述及，是被告
      應確已取得系爭協議書所約定應移轉之技術部分無誤。
（十一）而按「2.甲乙雙方合作協議書簽訂生效後，甲方支付乙
        方相當於新臺幣1,200 萬元之美金。」、「4.甲方完成
        大量生產，其產品（達約定品質及產率）正式上市銷售
        日起，甲方於銷售中提撥5%，連同前三項付款，合計達
        契約金額美金100 萬元正。」、「本協議書經甲乙雙方
        簽訂後，並經呈報主管機關（經濟部投審會）及事業主
        管機關（經濟部工業局）核可為主導性新產品後生效。
        」系爭協議書第3 條第2 款、第4 款、第11條有明文約
        定。而系爭協議書雖於西元1992年3 月12日簽訂，惟原
        告主張以被告與經濟部工業局簽訂「主導性新產品開發
        計畫補助款合約書」之日期即83年9 月6 日（見本院卷
        一第79頁）為主管機關核可日之部分，經本院依職權函
        詢結果，訴外人祐益公司向經濟部申請主導性新產品（
        即賜福凱樂原料藥）開發計畫，係由經濟部於82年1 月
        5 日第34次「新產品審議委員會」中審核通過，有經濟
        部工業局94年11月17日工化字第09400896200 號覆函在
        卷可參（見本院卷二第5 頁），且訴外人祐益公司亦曾
        於81年11月21日申請經濟部投資審議委員會核准實行系
        爭協議書，有前述訴外人祐益公司祐生總字第232 號函
        在卷可按（見本院卷二第62頁），故原告主張系爭協議
        書第11條所定之生效日為83年9 月6 日乙節，與上開調
        查證據之結果並無不符，又為被告所不爭執，自屬可採
        。則依上開系爭協議書之約定，被告自生效之翌日即83
        年9 月7 日即負給付原告相當於新臺幣1,200 萬元之美
        金，而依當日中央銀行平均匯率1 ：26.205計算，即相
        當於美金457,928 元（1200萬÷26.205＝457928，小數
        點以下四捨五入，下同）。另查，自86年至89年間，被
        告銷售賜福凱樂之金額累計為新臺幣3,476,268 元，有
        財政部臺北市國稅局大同稽徵所94年11月21日財北國稅
        大同營字第0940206788號函所附訴外人祐益公司82年至
        90年關於賜福凱樂產品之銷售額等資料在卷可稽（見本
        院卷二第172 頁至187 頁），被告雖稱此部分之產品係
        其自國外進口銷售所得，惟並不能舉證以實其說，況上
        開函附之銷量值表已明示係「鼓勵民間事業開發工業新
        產品計畫」之各年度產銷量值表（見本院卷二第173 頁
        至176 頁），且有被告繳交回饋金（技術使用費）繳款
        明細表在卷可憑（見本院卷二第177 頁），足見係被告
        依前述申請補助計畫所自行生產而非進口銷售者，故被
        告上開抗辯，顯與事實不符，委無足採。則依上開系爭
        協議書之約定，被告應給付原告相當於此銷售額5% 之
        金額即新臺幣173,813 元（計算式：3,476,268 ×5%＝
        173,813） ，再依本件原告起訴請求當日即90年11月29
        日之匯率1 ：34.465，換算為美金5,043 元（計算式：
        173813÷34.4650 ＝5043）。
（十二）末按給付有確定期限者，債務人自期限屆滿時起，負遲
        延責任；給付無確定期限者，債務人於債權人得請求給
        付時，經其催告而未為給付，自受催告時起，負遲延責
        任。其經債權人起訴而送達訴狀，或依督促程序送達支
        付命令，或為其他相類之行為者，與催告有同一之效力
        ；遲延之債務，以支付金錢為標的者，債權人得請求依
        法定利率計算之遲延利息；應付利息之債務，其利率未
        經約定，亦無法律可據者，週年利率為5%，民法第229
        條第1 項、第2 項、第233 條第1 項前段、第203 條分
        別定有明文。本件被告應於系爭協議書簽訂生效後，給
        付原告美金457,928 元之部分，為定有期限之債務，並
        係以給付金錢為標的者，則原告此部分請求自系爭協議
        書生效之翌日即83年9 月7 日起至清償日止，按年息5%
        計算之利息，固為可採。惟按利息、紅利、租金、贍養
        費、退職金及其他1 年或不及1 年之定期給付債權，其
        各期給付請求權，因5 年間不行使而消滅，民法第126
        條另有明文。是原告此部分請求之利息中自83年9 月7
        日起至本件起訴前5 年即85年11月28日止之部分，依上
        開規定，已經罹於時效，被告就為時效抗辯，於法有據
        ，故原告所請求美金457,928 元自85年11月29日起至清
        償日，按年息5%計算之利息部分，始為有理由，逾此部
        分利息之請求，則不可採。另原告請求美金5, 043元自
        本件起訴狀繕本送達之翌日即91年3 月2 日（見本院卷
        一第31頁送達證書所載）起至清償日止，按年息5% 計
        算之利息，則與上開法律規定並無不合，自屬可採。
五、從而，原告依民法債權讓與及系爭協議書第3 條第2 款、第
    4 款約定之法律關係，請求被告給付原告美金462,971 元及
    其中美金457,928 元自85年11月29日起至清償日；其中美金
    5,043 元自91年3 月2 日起至清償日，均按年息5%計算之利
    息，為有理由，應予准許，原告逾此範圍之請求，則為無理
    由，應予駁回。
六、兩造均陳明願供擔保，請准宣告假執行或免為假執行。關於
    原告勝訴部分，經核均無不合，爰各酌定如主文所示之擔保
    金額，併予准許。至原告敗訴部分，其假執行之聲請，已失
    所附麗，應併予駁回之。
七、原告聲請函查美國銀行香港分行前述帳戶之資金往來資料，
    雖經本院囑託查詢結果，該分行以未得客戶同意不能透露為
    由而致查詢無著，有行政院大陸委員香港事務局95年5 月16
    日（95）港局商字第0368號函在卷可稽（見本院卷二第255
    頁），惟此並不影響上開本院判斷結果，且本件事證已臻明
    確，兩造其餘攻擊防禦方法及舉證，核於判決之基礎及結果
    亦均無影響，本院自無庸一一論列，附此敘明。
據上論結，本件原告之訴為一部有理由，一部無理由，依民事訴
訟法第79條、第390 條第2 項、第392 條第2 項，判決如主文。
中    華    民    國    95    年    7     月    20    日
                      民事第二庭  法  官  張震武
以上正本係照原本作成
如對本判決上訴，須於判決送達後20日內向本院提出上訴狀
中    華    民    國    95    年    7     月    20    日
                                  書記官  李家


司法院資訊處製作；財團法人民間司法改革基金會備份。
